【裁判字號】    99,易,102
【裁判日期】    990630
【裁判案由】    竊盜
【裁判全文】
臺灣新竹地方法院刑事判決               99年度易字第102號
公  訴  人  臺灣新竹地方法院檢察署檢察官
被      告  丙○○
上列被告因竊盜案件，經檢察官提起公訴（99年度偵字第2651號
），本院判決如下：
    主    文
丙○○攜帶兇器竊盜，處有期徒刑捌月，扣案之手套壹雙、斜口
鉗及扳手各壹支，均沒收。
    事    實
一、
(一)、丙○○前於民國95年間，因竊盜案件，經本院以95年度易字
    第593號判決分別判處有期徒刑1年、8月，應執行有期徒刑1
    年6月，於96年7月16日減刑執行完畢出監。嗣於96年間，又
    因竊盜案件，分別經本院分別以97年度易字第48號、96年度
    易字第797號判處有期徒刑7月、10月確定，經本院以97年度
    聲字第822 號裁定定應執行刑為有期徒刑1年3月確定，於98
    年3月3日縮刑期滿執行完畢。
(二)、丙○○詎仍不知戒慎其行，竟意圖為自己不法所有，於99年
    3月22日晚間7、8 時許，雙手戴手套乙雙，攜帶其所有之客
    觀上足以對人之生命、身體構成威脅，可供兇器使用斜口鉗
    、扳手各乙支，在新竹縣湖口鄉信勢村明德橋北勢溪休閒帶
    ，先以扳手將休閒帶邊坡堤防上覆蓋路燈電線之水泥敲破，
    再以斜口鉗剪斷路燈電線成3 小段而竊取得手。惟丙○○竊
    得3 小段電線時，為甲○○、乙○○發現並報警，當場以現
    行犯逮捕，嗣將丙○○交由隨後趕到之新竹縣政府警察局竹
    北分局湖口分駐所之警員處理。
二、案經新竹縣政府警察局竹北分局報告臺灣新竹地方法院檢察
    署檢察官偵查起訴。
    理    由
壹、程序部分：
一、被告丙○○雖供稱其於警詢時有遭一名年約30餘歲、男性警
    員以拖把棍子毆打其臀部，除了臀部之外，沒有其他部位云
    云，惟被告經檢察官向本院聲請羈押時，經臺灣新竹地方法
    院檢察署法醫為被告驗傷，被告右臀部有塊狀瘀青，且瘀青
    已呈紫紅色等情，有被告臀部之驗傷照片附卷可參（見偵卷
    第59頁），顯非以拖把棍子毆打，亦非剛遭毆打等情，應可
    認定，是被告所辯是否屬實，已非無疑，再參以證人乙○○
    於本院審理時證稱：警察問被告時我全程都在場，我們在那
    邊警察也很和氣，很有耐心的問，沒有看到男性警員有拿拖
    把的棍子打被告屁股，被告很合作、都有回答，被告先送去
    地檢署，我才離開等語（見本院卷第63至64頁），另經檢察
    官傳喚證人即承辦警員鄭永彬到庭具結為證，亦堅決否認有
    何踹打被告臀部之情事（見偵卷第73頁），是被告辯稱遭警
    員刑求云云，要係事後圖卸之詞，難以採信，堪認被告警詢
    時所為之自白應係出於其自由意志無訛，自有證據能力。
二、另本件公訴人所提出經本院據以認定事實之所有證據方法（
    包含證人之證述與文書證據、物證等證據方法），並無證據
    證明係公務員違背法定程序所取得；又本件公訴人所提出經
    本院據為論斷依據之各項證據方法中，其中證人甲○○、乙
    ○○於警詢中所為之陳述，雖均係屬審判外之陳述，依刑事
    訴訟法第159條第1項之規定原無證據能力。惟被告未於言詞
    辯論終結前聲明異議，依法應視為同意上開證據方法作為證
    據，又本院經審酌上開言詞陳述作成時之情況，並無顯然之
    瑕疵，認為以上開證據方法作為證據應屬適當，依刑事訴訟
    法第159條之5第1 項之規定，應認有證據能力。再公訴人所
    提出經本院據以認定事實之各項公務員職務上所製作之文書
    證據，亦無顯有不可信情況之情形，依刑事訴訟法第159 條
    之4第1款之規定，亦應認有證據能力。
貳、實體部分：
一、認定犯罪事實所憑證據及方法：
    被告固不否認有於上開時、地，雙手帶手套攜帶其所有客觀
    上足以對人之生命、身體構成威脅，可供兇器使用之扳手、
    斜口鉗，並以扳手敲破覆蓋路燈電線之水泥，惟否認有以斜
    口鉗剪斷電現成3小段云云，經查：
(一)、被告於警詢時供稱：我是以攜帶之扳手先把水泥敲碎、然後
    再以斜口鉗剪取電線，當時我已著手剪電線，我竊取電線 3
    小段要變賣等語（見偵卷第11頁）；復於偵查中供稱：「（
    當時你不是已拉出電線剪成3 節？）我敲水泥時剪起來的」
    等語（見偵卷第48頁），是上開3 小段電線確為被告所剪斷
    ，應可認定。
(二)、另將扣案之3 小段電線與被告所有之斜口鉗送請內政部警政
    署刑事警察局鑑定，該局認：送件編號2-1至2-3電纜線之待
    比對端依其側面斷裂情形及外觀型態，不排除為送鑑工具即
    斜口鉗所造成，有該局99年6月7日刑鑑字第0990058572號鑑
    定書乙紙在卷可佐。
(三)、此外，復有證人甲○○、乙○○警詢中之指述（見偵卷第13
    至14頁、15至16頁）、證人即警員吳怡貞、李政澍、趙祥順
    、鄭永彬偵查中之證述（見偵卷第70至73頁）、新竹縣政府
    警察局竹北分局扣押筆錄（見偵卷第18至20頁）、湖口分駐
    所扣押物品目錄表（見偵卷第21頁）、贓物認領保管單各乙
    紙（見偵卷第22頁）、蒐證照片8 張（見偵卷第23至27頁）
    ，且有被告所有供本件竊盜犯行所有斜口鉗、扳手各乙支及
    手套乙雙扣案足資佐證。是被告涉犯上開加重竊盜犯行明確
    ，應依法論科。
二、論罪及科刑：
(一) 、按刑法第321條第1項第3 款之攜帶兇器竊盜罪，係以行為
     人攜帶兇器竊盜為其加重條件，此所謂兇器，其種類並無
     限制，凡客觀上足對人之生命、身體、安全構成威脅，具
     有危險性之兇器均屬之，且祇須行竊時攜帶此種具有危險
     性之兇器為已足，並不以攜帶之初有行兇之意圖為必要（
     最高法院79年臺上字第5253號判例意旨參照）。經查，被
     告為上開竊盜犯行時所攜帶斜口鉗及扳手各乙支，均係金
     屬材質，質地堅硬，因之，若持以行兇，依一般社會觀念
     ，足以使人之身體、生命產生危險，自均堪認為兇器。
(二)、核被告所為，係犯刑法第321條第1項第3 款攜帶兇器竊盜。
(三)、被告有事實一(一)所載之前案紀錄，於98年3月3日縮刑期滿執
    行完畢等情，有臺灣高等法院被告前案紀錄表、在監在押全
    國紀錄表各乙份附卷可佐，被告前受有期徒刑之執行完畢後
    ，其於5 年以內故意再犯本件有期徒刑以上之罪，為累犯，
    應依刑法第47條第1項之規定，加重其刑。
(四)、爰審酌被告正值青壯，不思以己力賺取財物，竟竊取電線，
    顯不尊重他人財產權益之犯罪動機與目的，造成被害人之損
    害及坦認部分犯行，態度尚非惡劣等一切情狀，量處如主文
    所示之刑，以資懲儆。
三、扣案之手套乙雙、斜口鉗及扳手各乙支，均係被告所有，供
    上開竊盜犯行所用之物等情，業據被告供承無訛，應均依刑
    法第38條第1項第2款之規定宣告沒收。
四、再公訴人雖以被告有犯罪之習慣因認被告有強制工作之必要
    ，而求處併宣告於刑之執行前，令入勞動場所強制工作等語
    。惟按，18歲以上之竊盜犯、贓物犯，有犯罪之習慣者，得
    於刑之執行前，令入勞動場所強制工作；又有犯罪之習慣或
    因遊蕩或懶惰成習而犯罪者，亦得宣告於刑之執行前，令入
    勞動場所強制工作，竊盜犯贓物犯保安處分條例第3條第1項
    、刑法第90條第1 項固分別定有明文。然查，保安處分之本
    質，乃係針對受處分人將來之危險性所為之處置，以達教化
    、治療之目的，為刑罰之補充制度。我國現行刑法採刑罰與
    保安處分雙軌制，目的係在維持行為責任之刑罰原則下，為
    協助行為人再社會化之功能，以及改善行為人潛在之危險性
    格，期能達成根治犯罪原因、預防犯罪之特別目的。而觀諸
    強制工作之保安處分意旨，應旨在對嚴重職業性犯罪及欠缺
    正確工作觀念或無正常工作，而顯有犯罪之習慣，且因遊蕩
    、懶惰成習而犯罪者，強制其從事勞動，以學習一技之長及
    正確之謀生觀念，使其日後重返社會，能適應社會生活。據
    此，首揭竊盜犯贓物犯保安處分條例第3條第1項、刑法第90
    條第1 項之規定，即係本於保安處分應受比例原則之規範，
    使強制工作保安處分之宣告，須與行為人所為行為之嚴重性
    、行為人所表現之危險性及對於行為人未來行為之期待性等
    相當之意旨而制定，而由法院視行為人之危險性格，決定應
    否令入勞動處所強制工作，以達預防之目的，最高法院91年
    度臺上字第4625號判決意旨可資參照。次按，刑法上之習慣
    犯，與累犯、連續犯之性質有別，必須有具體之事實，足資
    證明行為人有犯罪之惡習及慣行，始有習慣犯規定之適用，
    並非一有累犯或連續犯之情形，即可認為有犯罪之習慣，最
    高法院54年度臺上字第3041號判決意旨亦可資參照。經查，
    本案被告固有累犯之情形，惟觀諸被告之前科紀錄，其前雖
    於95年至97間有數次竊盜之前科紀錄，惟於98年3月4日出監
    後至今除本案外則無其他竊盜之前科紀錄，此有前開臺灣高
    等法院被告前案紀錄表乙份附卷可參。據此，觀諸其前科紀
    錄及本案行竊之時間、次數，實尚難認定其有犯罪之習慣，
    或係因遊蕩、懶惰成習而犯罪之情事，且公訴人就此除援引
    被告之前科紀錄外，復未提出其他積極證據證明被告確有犯
    罪之習慣，或係因遊蕩、懶惰成習而犯罪之事實，自難僅因
    此即認被告在此之前有因竊盜等案件判決確定，即認被告有
    犯罪之習慣，或係因遊蕩、懶惰成習而犯罪。綜上，公訴人
    求處併宣告於刑之執行前，令被告入勞動場所強制工作乙節
    ，依比例原則，核尚屬無必要，末此敘明。
據上論斷，應依刑事訴訟法第299條第1項前段，刑法第321條第1
項第3款、第47條第1項、第38條第1項第2款，判決如主文。
本案經檢察官黃英彥到庭執行職務。
中    華    民    國    99    年    6     月    30    日
                  刑事第二庭  法  官  林惠君
以上正本證明與原本無異。
如不服本判決，應於收受本判決後10日內向本院提出上訴書狀。
上訴書狀應敘述具體理由，未敘述上訴理由者，應於上訴期間屆
滿後20日內補提理由書狀於本院（均須按他造當事人之人數附繕
本，並請勿「逕送上級法院」）。
中    華    民    國    99    年    6     月    30    日
                              書記官  蔣淑君
附錄本案論罪科刑法條：
刑法第321條第1項第3款
犯竊盜罪而有左列情形之一者，處6月以上、5年以下有期徒刑：
三、攜帶兇器而犯之者。

司法院資訊處製作；財團法人民間司法改革基金會備份。
